【裁判字號】    97,交聲,1025
【裁判日期】    970627
【裁判案由】    違反道路交通管理處罰條例聲明異議
【裁判全文】
臺灣桃園地方法院刑事裁定            97年度交聲字第1025號
原處分機關  交通部公路總局新竹區監理所
異  議  人
即受處分人  甲○○
上列受處分人因違反道路交通管理處罰條例案件，對於交通部公
路總局新竹區監理所桃園監理站中華民國97年6 月11日所為之處
分（原處分案號：桃監裁罰字第裁52－C00000000 號），聲明異
議，本院裁定如下：
    主  文
異議駁回。
    理  由
一、原處分意旨略以：異議人即受處分人甲○○於民國97年5 月
    15日下午1 時58分許，駕駛車牌號碼380 ─NU號營業一般小
    客車，於行經臺北縣新莊市○○路145 號之18前之路段停等
    紅燈時，經臺北縣政府警察局新莊分局交通分隊員警查獲有
    營業小客車執業登記證遭坐墊遮蔽而無法辨識之情，乃以計
    程車駕駛人有執業登記證以他物遮蔽之違規情事為由，開立
    北縣警交字第C00000000 號舉發違反道路交通管理事件通知
    單，嗣並將該通知單交付予異議人。異議人於舉發通知單上
    所載應到案日期前向交通部公路總局新竹區監理所桃園監理
    站（下稱原處分機關）提出申訴，經原處分機關函請舉發機
    關調查結果，認異議人確有前述違規行為，乃依道路交通管
    理處罰條例第36條第5 項，違反道路交通管理事件統一裁罰
    基準及處理細則第43條、第44條、第67條之規定，於97年 6
    月11日以桃監裁罰字第裁52─C00000000 號裁決書，裁處異
    議人罰鍰新臺幣（下同）1,500 元。
二、本件異議意旨略以：當日舉發違規之員警係趁其停等紅燈時
    自旁偷偷接近觀察，並隨即以其車上置於駕駛座坐椅後方之
    執業登記證副證為坐椅上所鋪設之串珠坐墊遮住為由，開單
    舉發，然其並非故意為之，而是因該坐墊綁繩斷掉後無法固
    定於坐椅上，迫不得已始將該坐墊後移，因而才遮住執業登
    記證副證，且其並不知遮住執業登記證副證係違規行為，現
    亦無力繳納罰鍰，故原處分顯有不當，為此聲明異議云云。
三、按計程車應於儀錶板上右側與右前座椅背設置執業登記證插
    座，並於右前座椅背標示牌照號碼；未經核定之標識及裝置
    不得設置，道路交通安全規則第42條第2 項定有明文。再依
    民國95年7 月1 日施行之「計程車駕駛人執業登記管理辦法
    」第13條第1 項規定，計程車駕駛人應將執業登記證置於儀
    錶板上右側，執業登記證副證置於右前座椅背插座。次按計
    程車駕駛人向警察機關辦理執業登記而領取之執業登記證，
    未依規定安置車內指定之插座或以他物遮蔽者，處1,500 元
    罰鍰，道路交通管理處罰條例第36條第5 項亦定有明文。
四、復按違反行政法上義務之行為非出於故意或過失者，不予處
    罰，行政罰法第7 條訂有明文。且應受行政罰之行為，僅須
    違反禁止規定或作為義務，而不以發生損害或危險為其要件
    者，推定為有過失，於行為人不能舉證證明自己無過失時，
    即應受處罰，司法院大法官會議解釋第275 號之意旨足供參
    照。可知人民縱無故意，但因過失而違反行政法上以禁止規
    定所課予之義務者，仍不得免受行政罰。
五、經查：本件異議人之執業登記證於為警查獲之際，確有遭他
    物遮蔽一節，為異議人所不爭執，並有採證照片2 幀附卷可
    證，自堪以認定。而此違規行為，係屬違反行政法上之禁止
    規定，是縱異議人所辯並非故意違反該規定一節屬實，然因
    道路交通管理處罰條例乃行之有年而早已廣為國人熟知之法
    規，內容並非一般民眾所難以理解及預見，以一般具正常辨
    別事理能力之國民而言，尚且不得主張因不識道路交通管理
    處罰條例之規定而免責，況異議人既以駕駛計程車為常業，
    本應負有注意營業上相關法令規章之義務，質言之，其注意
    程度應較一般國民為高，自更不得謂因對所違反之規定欠缺
    認識即可免責。綜上所述，異議人就其本次違規所違反之禁
    止規定，既有注意之義務，且有注意之能力，竟未加以注意
    ，自難謂無過失，依前揭釋字275 號解釋之意旨，異議人當
    應負責，其辯稱非故意違規云云，自非可採。至異議人另辯
    稱其生計有困難而無力繳納罰鍰，及舉發員警舉發手段不當
    云云，則均與有無應予裁罰之違規事實並不相涉，而不得作
    為免除應受裁罰之理由，附此敘明。
六、綜上所述，異議人確有上開違規行為，又處分機關依道路交
    通管理處罰條例第36條第5 項、違反道路交通管理事件統一
    裁罰基準及處理細則及違反道路交通管理事件統一裁罰基準
    表所載之裁罰標準之相關規定，裁處異議人1,500 元之罰鍰
    ，核無違誤，是本件異議自為無理由，應予駁回。
據上論斷，應依道路交通管理處罰條例第87條第2 項、道路交通
案件處理辦法第19條，裁定如主文。
中    華    民    國    97    年    6     月    27    日
                          交通法庭    法  官   蘇昌澤
以上正本證明與原本無異。
如不服本裁定，應於裁定送達後5 日內向本院提出抗告狀。
                                      書記官   田宜芳
中    華    民    國    97    年    7     月    4     日


司法院資訊處製作；財團法人民間司法改革基金會備份。
